【裁判字號】    96,交聲,851
【裁判日期】    970219
【裁判案由】    違反道路交通管理處罰條例聲明異議
【裁判全文】
臺灣桃園地方法院交通事件裁定         96年度交聲字第851號
原處分機關  交通部公路總局新竹區監理所桃園監理站
異  議  人  甲○○
上異議人即受處分人因違反道路交通管理處罰條例案件，對於交
通部公路總局新竹區監理所桃園監理站民國96年11月13日所為之
處分（原處分案號：桃監裁罰字第裁52-DB0000000號），聲明異
議，本院裁定如下：
    主  文
異議駁回。
    理  由
一、聲明異議意旨略以：民國96年10月01日23時03分許，異議人
    即受處分人（下稱異議人）駕駛車牌號碼8G-9056 號自小客
    車行經桃園縣桃園市○○路與永順街口，遭桃園縣政府警察
    局交通隊員警攔停舉發異議人有「闖紅燈」之違規，乃以異
    議人違反道路交通管理處罰條例第53條第1 項規定掣單（桃
    警局交字第DB0000000 號）舉發並移送原處分機關。為當日
    警方於永順路距永安路約100 公尺處躲藏，突然跑出來攔截
    ，異議人一時緊張且時值深夜而不敢違抗，事後想起當時是
    因為電話響起要接，而慌張，不是闖紅燈，且永安路左轉永
    順街多為紅燈時才有機會轉，至少10台有8 台車均如此，爰
    具狀聲明異議，為此請撤銷原處分云云，並於本院訊問時陳
    稱：「我當天簽名的時候，回頭看燈號是紅燈，但是後來我
    回想，我過去的時候應該是綠燈，我沒有闖紅燈。」云云。
二、按汽車行駛至交叉路口，其行進、轉彎，應遵守燈光號誌或
    交通警察之指示，道路交通安全規則第102 條第1 項第1款
    前段定有明文；又按汽車駕駛人，行經有燈光號誌管制之交
    岔路口闖紅燈者，處新臺幣（下同）1,800 元以上5,400 元
    以下罰鍰，道路交通管理處罰條例第53條第1 項復有明文依
    據；且應依同條例第63條第1 項第3 款記違規點數3 點；又
    依違反道路交通管理事件統一裁罰基準表（適用於96年1 月
    1 日以後之案件），小型車汽車駕駛人，行經有燈光號制之
    交岔路口闖紅燈，而於期限內到案者，處以罰鍰2700元。經
    查：異議人於96年10月1 日23時03分許駕駛車牌號碼
    8G-9056 號自小客車行經桃園縣桃園市○○路與永順街口，
    遭桃園縣政府警察局交通隊員警攔停舉發異議人有「闖紅燈
    」之違規，遂於同日填製舉發違反道路交通管理事件通知單
    並移送原處分機關，而異議人於96年10月16日應到案日期前
    到案，原處分機關則於96年11月13日，以桃監裁罰字第裁52
    -DB0000000號違反道路交通管理事件裁決書，裁處異議人罰
    鍰2700元整，並計違規點數3 點，此有上開裁決書、通知單
    ，及交通部公路總局新竹區監理所桃園監理站96年12月24日
    竹監桃字第0960026865號函在卷可稽。
三、經查：
  (一)按交通警員掣單舉發違反道路交通管理處罰條例所列之違規
    事實，本質上為行政處分，係公務員基於職務上權力，依法
    就特定之具體事件所為具有公法上效果之單方行政行為，基
    於公務員為公法上行為具有公信力之原則，該行政處分當可
    被推定為真正，其據以依法處分之事實認定亦為真正無誤，
    本此公信原則，乃立法者賦予行政機關制定違反道路交通管
    理事件統一裁罰基準及處理細則，使勤務警員得當機處分，
    以達其維護交通秩序、安全之行政目的。反之，若謂公務員
    一切行政行為均需預留證據以證其實，則國家行政勢必窒礙
    難行。據此，刑事訴訟法就犯罪證據有關之規定中，與屬行
    政秩序罰之交通違規裁罰本質不合之部分，自不在準用之列
    。法院若查無證據足資證明員警有捏造事實違法取締之情事
    ，則執勤警員本其維護交通秩序、安全職責所為之舉發，自
    應受到合法、正確之推定（參台灣高等法院九十一年度交抗
    字第一０三三號、九十二年度交抗字第四四六號裁定）。
  (二)關於本件取締舉發之情形，證人即執勤員警許俊仁於本院結
    證稱：「當日我是跟同事江中俊一起站在永順街口（如證人
    提供照片之第二張所示P 點的位置），江中俊站在P 點，我
    站在他的後面約5 公尺的地方，當日我們看到異議人行駛的
    路線如同第一張照片所標示紅線的軌跡…當天晚上車流不多
    ，永順街方向之綠燈秒數大約20秒，而該處屬於小路口，其
    路口淨空，即四方向都是紅燈之秒數約有3 秒。我們告發的
    時候，一定要在我們所在之永順街方向是綠燈，而民眾超過
    停止線仍然行駛過來，我們才認定是闖紅燈，因此我們有給
    緩衝時間。我們看到異議人開過來的時候，我們這邊已經不
    只是綠燈了，而是綠燈之後約5 秒，他才從路口那邊行駛過
    來…當時我同事在前面，他示意異議人到我這邊來停車，因
    為我這邊有路燈，也比較好停車，所以由我告發。…去年就
    有開始恢復隱藏式執法，我如果有躲藏的意思，就不會站在
    路燈下面，且還有拿指揮棒及反光背心」等語明確（詳本院
    97年2 月15日訊問筆錄第2 至4 頁），參諸證人許俊仁與異
    議人素不相識，亦無任何仇隙，衡諸常情，證人應無設詞誣
    陷異議人，而致己身陷於偽證重罪危險之理，其所為證言自
    堪採信；另依本件卷存證據資料並無任何證據，足以證明證
    人上開證述係屬虛偽，亦無任何足以令人顯信其證述為不可
    採之品行證據或前科證據存在，本院自不得僅以證人為舉發
    本件之警察人員，而全盤抹煞其基於證人資格所證述內容，
    而員警舉發違反道路交通管理處罰條例所列違規事實，本質
    為行政處分，基於公務員為公法上行為具有公信力原則，該
    行政行為當可被推定為真正，其據以依法處分之事實認定亦
    為正確無誤，且本件並有證人當庭提供之現場照片3 張在卷
    可稽。
  (三)而異議人雖辯稱：其遭攔停時在車上回頭看燈號確實是紅燈
    ，因此其通過路口時燈號不一定是紅燈云云，惟查該永安路
    方向之紅燈秒數既有20秒，則異議人所述其遭攔停時燈號顯
    示紅燈，亦不足以推論其通過永安路路口停止線時燈號確實
    係綠燈或黃燈，且異議人亦自承其不確定其通過路口時是何
    燈號（詳同上筆錄第2 頁），本件又查無其他證據證明異議
    人係於綠燈或黃燈時通過路口，因此由異議人上開所述，尚
    難遽認異議人並無何違規情事。
  (四)至異議人辯稱值勤員警不應該由暗處跑出，顯然為隱藏式執
    法。然查：本件舉發員警係立於公用道路之路邊執行勤務，
    且該處有商店招牌及路燈照明，員警並有持指揮棒及反光背
    心執行攔停舉發之職務，業據證人許俊仁於本院證述甚詳，
    且有現場照片在卷足稽，是員警並無何躲藏於隱密處而突然
    執法之情事，是本件員警攔停異議人舉發之公務行為並無瑕
    疵可指。本件異議人自承即住在該路口附近，自對該處路口
    之交通號誌時間長短應知之甚詳，應能妥善把握於綠燈轉彎
    通過路口之時機，且本件時值深夜車流已少，異議人應不至
    於因禮讓對向直行車輛而有無法於綠燈時左轉之情形，況汽
    車駕駛人行車速度依法本即應依標誌或標線之規定行駛，此
    為參與道路行駛之駕駛人所應共同遵守之交通規則，異議人
    既為汽車駕駛人並領有駕駛執照，自應遵守上開道路交通安
    全規則，而且不應因有無員警出現於駕駛人視線可見之處所
    ，而有遵守或不遵守法律規定之差異。
四、是本件異議人舉前開各辯，顯為圖卸之詞，殊難憑採。從而
    原處分機關據而依異議人所涉違規事實，依道路交通管理處
    罰條例第53條第1 項之規定及違反道路交通管理事件統一裁
    罰基準表，裁處異議人新台幣2700元，並依同條例第63條第
    1 項第3 款之規定核記違規點數3 點，即核無不合。綜上，
    本件聲請核無理由，原處分機關之裁決於法無違。
五、如不服本裁定，應於送達後5 日內，向本院提出抗告狀。
據上論斷，應依道路交通案件處理辦法第19條，裁定如主文。
中    華    民    國    97    年    2    月    19     日
                     交通法庭    法  官  楊晴翔
以上正本證明與原本無異。
如不服本裁定，應於裁定送達後5 日內向本院提出抗告狀。
                                 書記官  范升福
中    華    民    國    97    年    2     月    25    日


司法院資訊處製作；財團法人民間司法改革基金會備份。
